【裁判字號】    98,基簡,719
【裁判日期】    981006
【裁判案由】    確認本票債權不存在
【裁判全文】
臺灣基隆地方法院民事簡易判決         98年度基簡字第719號
原      告  建達營造有限公司
法定代理人  甲○○
被      告  乙○○
上列當事人間確認本票債權不存在事件，本院於民國98年9月22
日言詞辯論終結，判決如下：
    主  文
確認被告持有如附表所示之本票對原告之票據債權不存在。
訴訟費用新臺幣柒仟陸佰元由被告負擔。
    事實及理由
壹、程序方面：
    按確認法律關係之訴，非原告有即受確認判決之法律上利益
    者，不得提起之，民事訴訟法第247條第1項前段定有明文。
    原告提起確認之訴，須其主張之法律關係存否在當事人間不
    明確，致原告之權利或其他法律上之地位有不安之危險，能
    以確認判決予以除去之必要，其在法律上始有受判決之利益
    （最高法院86年台上字第3050號判例意旨參照）。本件被告
    持原告名義所簽發如附表所示之本票乙紙，聲請本院裁定准
    予強制執行等情，為兩造所不爭執，被告得隨時以上開裁定
    為執行名義，聲請對於原告財產為強制執行，原告有即受強
    制執行之危險，此等危險得依確認判決加以除去，是原告提
    起本件確認之訴，自有確認之法律上利益，合先敘明。
貳、實體方面：
一、原告起訴主張並未在被告所執有之系爭本票上蓋用原告公司
    印章，系爭本票上「建達營造有限公司」之印章及印文亦非
    原告所有，該印文顯係他人偽造，嗣被告執系爭本票聲請准
    予強制執行，經本院以98年度司票字第220號裁定准予許在
    案，為此提起本件訴訟請求確認系爭本票債權不存在等語。
二、被告則以系爭本票為訴外人林俊德所交付，林俊德並向被告
    表示其係原告公司合夥人並代表原告公司，故執系爭本票向
    被告借款，被告係針對林俊德請求返還借款而非向原告公司
    請求等語置辯。
三、按在票據上簽名者，依票上所載文義負責，票據法第5條第1
    項定有明文。又票據債務人應依票據文義負責，以該債務人
    在票據上簽名或蓋章為前提，而本票本身是否真實，即是否
    為發票人所作成，應由執票人負證明之責；發票人主張本票
    係偽造，依非訟事件法第101條第1項規定，對執票人提起確
    認本票係偽造或本票債權不存在之訴者，應由執票人就本票
    為真正之事實，先負舉證責任（最高法院65年臺上字第2030
    號、50年臺上字第1659號判例及65年度第6次民庭庭長會議
    決議 (一)參照）。準此，本件原告主張並未在系爭本票上
    蓋用原告公司印章，對被告提起確認本票債權不存在之訴，
    自應由被告就系爭本票上關於原告之簽章為真正乙節負舉證
    責任。
四、經查，原告否認有在系爭本票上簽章，而被告僅抗辯系爭本
    票係訴外人林俊德自稱為原告公司合夥人而執向原告借款云
    云，此外均未能提出具體事證證明系爭本票上原告印章係真
    正，自無法為有利被告之認定，應認原告主張其並未在系爭
    本票上蓋用公司之印章乙情為可採。又按票據債務人應依票
    據文義負責者，以該債務人在票據上簽名或蓋章為前提（票
    據法第5條，第6條），否則該債務人縱依民法第169條規定
    應對票據債權人負清償借款之責，亦係民法上之另一關係，
    要不能據以命上訴人依票據法規定清償票款（最高法院65年
    度台上字第2030號判例意旨參照）。本件既認定原告並未在
    系爭本票上蓋用原告公司印章，非其在票據上簽名為發票行
    為，自不負發票人之責任，此項絕對的抗辯事由，得以對抗
    一切執票人（最高法院51年度台上字第3309號判例意旨參照
    ）。從而，原告請求確認被告就其簽發如附表所示之本票債
    權請求權不存在，為有理由，應予准許。
五、本件判決基礎已臻明確，兩造其餘之攻擊防禦方法及舉證，
    核與判決無影響，毋庸一一論列，併此敘明。
六、訴訟費用即第1審裁判費7,600元由被告負擔。
中    華    民    國    98    年    10    月    6     日
                  簡易庭法  官  林玉珮
以上正本係照原本作成。
對於本件判決如有不服，應於收受送達後20日內向本院提出上訴
書狀，上訴於本院合議庭。
中    華    民    國    98    年    10    月    6     日
                        書記官  洪福基
  附表：（金額：新臺幣）
┌───┬────┬──────┬──────┬────────┐
│編 號 │ 票 號  │  發 票 日  │  到 期 日  │  票 面 金 額   │
├───┼────┼──────┼──────┼────────┤
│  １  │TS044889│ 97年7月11日│97年12月10日│  700,000元     │
└───┴────┴──────┴──────┴────────┘


司法院資訊處製作；財團法人民間司法改革基金會備份。
